臺灣基隆地方法院基隆簡易庭民事判決
原　　　告　乙○○
被　　　告　甲○○
上列當事人間請求拆屋還地等事件，本院於96年9月19日言詞辯
論終結，判決如下：
    主  文
被告應將坐落跨占基隆市○○區○○段地號三九九及四○五號土
地上如附圖所示編號Ａ建物即門牌號碼基隆市○○區○○街六九
巷九號房屋所占用地號三九九部分即斜線部分面積三五‧七七平
方公尺之建物拆除，將土地返還原告，並自九十六年六月十四日
起至返還上開土地之日止，按月給付原告新臺幣肆佰參拾參元。
原告其餘之訴駁回。
訴訟費用新臺幣壹萬零貳拾元由被告負擔。
本判決命被告給付部分，得假執行。
    事實及理由
一、原告起訴主張：原告為坐落基隆市○○區○○段399地號土
    地（下稱系爭土地）所有權人，被告為坐落系爭土地之門牌
    號碼基隆市○○區○○街69巷9號建物（下稱系爭建物）所
    有權人，被告無權占有系爭土地，經原告於96年2月5日授權
    訴外人賴炳麟與被告簽立協議書，並支付約定之搬遷費新臺
    幣（下同）15萬元後，被告仍具不搬遷，原告嗣於96年5月8
    日以基隆新豐街郵局第35號存證信函定期請求被告搬遷，被
    告竟拒不收受該信函；又無法律上原因使用他人之物，係侵
    害他人權利之歸屬內容，自受有物之使用本身之利益，此項
    利益，依其性質，無法返還，故應償還其價額；就一般交易
    而言，應係使用該物通常所須支付之對價；又無權占有他人
    土地，可能獲得相當於租金之利益為社會通常之觀念，被告
    無權占有系爭土地，受有相當於租金之利益，致原告受有損
    害，為此依民法第767條前段、第179條規定，請求被告拆除
    系爭土地上之建物並返還系爭土地予原告，並請求被告返還
    自起訴狀繕本送達翌日起至返還土地之日止，以每月按18,0
    47元【計算式：4,212平方公尺×10,283元×5%×10%÷12＝
    18,047元】計算之利益等語。
二、被告則請求駁回原告之訴，其抗辯略以：被告就系爭建物有
    所有權，在前管理機關國防部未出面完成對被告補償之協調
    前，被告有權拒絕原告搬遷之請求。
三、按所有人對於無權占有或侵奪其所有物者，得請求返還之，
    對於妨害其所有權者，得請求除去之，民法第767條定有明
    文。經查，原告為系爭土地所有權人，被告為系爭建物所有
    權人，此有系爭土地登記謄本影本附卷可稽，並為兩造所不
    爭執，自堪信為真實，被告所有系爭建物占用系爭土地並無
    合法權源，被告占有系爭土地自屬無權占有，則原告依上開
    規定，請求被告將系爭建物拆除，並返還基地，自屬正當，
    應予准許。
四、次按無法律上之原因而受利益，致他人受損害者，應返還其
    利益，民法第179條定有明文。又無權占有他人土地，可獲
    得相當於租金之利益，為社會通常之觀念，有最高法院61年
    度臺上字第1695號判例可資參照。被告無權占用系爭土地，
    已如前述，確係無法律上原因而受有相當於租金之利益，致
    原告受有相當於租金之損害，原告依民法不當得利之法律關
    係，請求被告返還相當於租金之損害金，自屬有據。再按城
    市地方房屋之租金，以不超過土地及其建築物申報總價額年
    息百分之十為限，此於租用基地建築房屋亦準用之，土地法
    第97條第1項、第105條定有明文，而土地法第97條關於房屋
    及基地計收租金之規定，於損害賠償事件，雖非當然一體適
    用，然亦未嘗不可據為計算賠償之標準，且按申報價額百分
    之十為限，乃指基地租金之最高限額而言，並非必須照申報
    價額年息百分之十計算，亦有最高法院49年度臺上字第1230
    號、46年度臺上字第855號判例可參。經查：系爭土地96年1
    月之申報地價為每平方公尺2905.1元，有原告提出之土地登
    記謄本在卷可按，而被告占用系爭土地之面積為35.77平方
    公尺，亦有如附圖所示之土地複丈成果圖可參。經本院斟酌
    系爭土地位置、地目編定為林地、被告占用之面積、利用系
    爭土地之經濟價值及所受利益等情，認以申報地價年息百分
    之5計算相當於租金之損害金，並無不當，是原告請求被告
    給付自起訴狀繕本送達翌日即96年6月14日起至返還其所占
    有系爭土地之日止，按月給付433元【計算式：35.77平方公
    尺（占用面積）×2,905.1元（申報地價）×5%÷12個月＝
    433 元（元以下四捨五入）】之損害金，為有理由，應予准
    許，至逾此範圍則無理由，應予駁回。
五、綜上所述，本件原告請求如主文第1項所示，於法洵屬正當
    ，應予准許。至逾此範圍之請求，為無理由，應予駁回。
六、本件係就民事訴訟法第427條第1項至第4項訴訟適用簡易程
    序所為被告敗訴之判決，法院應依職權宣告假執行，民事訴
    訟法第389條第1項第3款定有明文，爰依職權宣告之。
七、依民事訴訟法第436條第2項、第79條、第87條第1項（按：
    本件第一審裁判費5,620元，測量費用4,400元，合計第一審
    訴訟費用為10,020元）、第389條第1項第3款，判決如主文
    。
中　　華　　民　　國　　96　　年　　9 　　月　　28　　日
　　              基隆簡易庭法　官　李木貴
以上正本係照原本作成。
對於本件判決如有不服，應於收受送達後20日內向本院提出上訴
書狀，上訴於本院合議庭，並按他造當事人之人數附具繕本。
中　　華　　民　　國　　96　　年　　9 　　月　　28　　日
                            書記官　林蔚菁
